【裁判字號】    97,訴,338
【裁判日期】    970507
【裁判案由】    毒品危害防制條例
【裁判全文】
臺灣臺中地方法院刑事判決               97年度訴字第338號
公  訴  人  臺灣臺中地方法院檢察署檢察官
被      告  甲○○
上列被告因違反毒品危害防制條例案件，經檢察官提起公訴（96
年度毒偵字第6332號），本院判決如下：
    主  文
甲○○施用第一級毒品，累犯，處有期徒刑捌月，減為有期徒刑
肆月，如易科罰金，以銀元參佰元即新台幣玖佰元折算壹日。扣
案海洛因參包（驗後淨重壹點壹柒公克)沒收銷燬之；另包裝袋
三包 (總重貳點零壹公克)沒收。
    犯罪事實及理由
一、甲○○前因違反麻罪藥品管理條例、竊盜案件，經臺灣高等
    法院臺中分院分別判處有期徒刑八月、六月確定，嗣並定其
    應執行有期徒刑一年確定，於八十九年六月四日縮刑期滿執
    行完畢。並於八十九年因施用毒品案件，經強制戒治，並於
    八十八年十二月二十一日強制戒治保護管束執行期滿。詎猶
    不知悔改，於上開強制戒治執行完畢五年內，復基於施用第
    一級毒品海洛因之犯意，於九十三年十二月二十日二十一至
    二十二時許，在臺中縣大雅鄉○○村○○○路一百六十一號
    住處，以將海洛因放入香菸內，再點燃吸食其煙霧之方式，
    施用海洛因一次。嗣為警於九十三年十二月二十五日二十三
    時二十分許，在臺中縣清水鎮國道四號出口處查獲，並扣得
    其所有供施用之海洛因三包（驗後淨重一點一七公克、包裝
    袋總重二點○一公克）。
二、前揭犯罪事實，業經被告甲○○坦承不諱，並有中山醫學大
    學附設醫院檢驗科藥物檢測中心檢驗結果及法務部調查局毒
    品鑑定書各一紙在卷可稽，復有前揭海洛因三包扣案可資佐
    證，足認被告之自白與事實相符，事證明確，被告犯行堪予
    認定。
三、被告行為後，刑法及刑法施行法業於九十四年二月二日經總
    統修正公布，並於九十五年七月一日施行。按行為後法律有
    變更者，適用行為時之法律，但行為後之法律有利於行為人
    者，適用最有利於行為人之法律，現行刑法第二條第一項定
    有明文。又本次刑法修正之比較新舊法，應就罪刑有關之共
    犯、未遂犯、想像競合犯、牽連犯、連續犯、結合犯，以及
    累犯加重、自首減輕暨其他法定加減原因（如身分加減）與
    加減例等一切情形，本於統一性及整體性原則，綜其全部罪
    刑之結果而為比較，亦有最高法院九十五年度第八次刑庭會
    議決議可資參照。經查：
（一）刑法第四十七條累犯之規定，於同次修法修正公布施行，
      修正後刑法第四十七條第一項規定：「受徒刑之執行完畢
      ，或一部之執行而赦免後，五年以內故意再犯有期徒刑以
      上之罪者，為累犯，加重本刑至二分之一。」，修正後刑
      法第四十九條則規定：「累犯之規定，於前所犯罪在外國
      法院受裁判者，不適用之。」，要與修正前刑法第四十七
      條規定：「受有期徒刑之執行完畢，或受無期徒刑或有期
      徒刑一部之執行而赦免後，五年以內再犯有期徒刑以上之
      罪者，為累犯，加重本刑至二分之一。」以及修正前刑法
      第四十九條規定：「累犯之規定，於前所犯罪依軍法或於
      外國法院受裁判者，不適用之。」不同，亦即修正後刑法
      關於累犯之規定，其五年以內再犯之罪以故意犯為限，始
      應論以累犯，惟如前案係依軍法審判者，亦應論以累犯。
      修正前刑法關於累犯之規定，其五年以內再犯之罪以有期
      徒刑以上之罪（不分故意犯或過失犯），均應論以累犯，
      惟如前案係依軍法審判者，則不應論累犯。經比較新舊法
      之規定，新法並無較有利於被告之情形，故本件應適用被
      告行為時之規定論以累犯。
（二）被告行為後，罰金罰鍰提高標準條例第二條業已刪除，而
      刑法第四十一條第一項前段關於易科罰金之折算標準已由
      舊法之銀元一百元、二百元、三百元修正為新臺幣一千元
      、二千元、三千元，因屬科刑規範事項之變更，其折算標
      準為裁判時所應諭知，自有就新舊法規定比較之必要，經
      比較新舊法結果，被告行為後之新法並未較有利於被告，
      是依刑法第二條第一項前段之規定，本件應適用被告行為
      時之舊法即依修正前刑法第四十一條第一項前段、修正刪
      除前罰金罰鍰提高標準條例第二條之規定，諭知易科罰金
      之折算標準。
四、核被告所為，係犯毒品危害防制條例第十條第一項施用第一
    級毒品罪，其持有第一級毒品之低度行為，應為施用之高度
    行為所吸收，不另論罪。按修正前刑法上連續犯所謂出於概
    括犯意，必須其多次犯罪行為，自始均在一個預定犯罪計劃
    內，出於主觀上始終同一犯意之進行，始足當之。若中途另
    有新犯意發生，縱所犯為同一罪名，究非連續其初發之意思
    ，即不能成立連續犯（最高法院七十六年台上字第三四○○
    號判例、八十九年度台上字第二八二號號判決參照），查被
    告前於九十二年九月中旬起至九十二年十一月三十日止因連
    續施用第一級毒品，業經本院判處罪刑並經台灣高等法院台
    中分院以九十六年度上更（一）字第二五六號駁回被告之上
    訴而確定，此有前揭判決在卷可稽，惟查該案之犯罪時間距
    本案已相隔一年有餘，又被告於檢察官偵訊中亦供稱：伊自
    九十二年十一月間該次施用後至九十三年十二月初均未再施
    用毒品，伊係於九十三年十二月因伊父親借款予伊遭其他股
    東坑掉，心情不好，始再起意施用毒品等語（九十四年毒偵
    字第六十號卷第十三頁），是自客觀時間間隔之情狀及被告
    主觀犯意併為觀察，均難認本案與前揭已判刑確定部分，有
    何修法前連續犯之裁判上一罪關係，併予敘明。被告有前揭
    刑案執行完畢之情形，此有臺灣高等法院被告前案紀錄表在
    卷可按，其受有期徒刑之執行完畢，五年內再犯本案有期徒
    刑以上之罪，應依修正前刑法第四十七條第一項論以累犯，
    並依法加重其刑。爰審酌被告迭因施用毒品為警查獲仍未能
    知所警惕，犯後坦承犯行，施用毒品主要係對於自身健康之
    戕害等一切情狀，量處如主文所示之刑，被告犯罪之時間係
    九十六年四月二十四日以前，併依中華民國九十六年罪犯減
    刑條例第二條第一項第三款、第七條、第九條減其宣告刑二
    分之一，並諭知易科罰金之折算標準。扣案海洛因（驗後淨
    重一點一七公克）為供被告施用之毒品，應依毒品危害防制
    條例第十八條第一項宣告沒收銷燬之，用以包裝上開海洛因
    之包裝袋三個（總重二點○一公克）係被告所有且供包裝海
    洛因所用之物，爰依刑法第三十八條第一項第二款規定沒收
    之。
據上論斷，應依刑事訴訟法第二百九十九條第一項前段，毒品危
害防制條例第十條第一項、十八條第一項，刑法第十一條、第二
條第一項前段、修正前刑法第四十七條第一項、第四十一條第一
項前段、刑法第三十八條第一項第二款，修正前罰金罰鍰提高標
準條例第二條，中華民國九十六年罪犯減刑條例第二條第一項第
三款、第七條、第九條，現行法規所定貨幣單位折算新臺幣條例
第二條，判決如主文。
中    華    民    國    97    年    5     月    7     日
                  刑事第二庭  審判長法  官  曾佩琦
                                    法  官  陳姵君
                                    法  官  郭書豪
以上正本證明與原本無異。
如不服本判決，應於判決送達後10日內，向本院提出上訴狀。
中    華    民    國    97    年    5     月    8     日
                                    書記官  陳美虹
附錄論罪科刑法條：
毒品危害防制條例第10條
施用第一級毒品者，處 6 月以上 5 年以下有期徒刑。
施用第二級毒品者，處 3 年以下有期徒刑。


司法院資訊處製作；財團法人民間司法改革基金會備份。
